臺灣高等法院民事裁定　　　　　　　　　96年度再抗字第38號
聲　請　人　甲○○
聲請人與相對人台灣高等法院間聲請再審事件，聲請人對於中華
民國96年8月14日本院96年度再抗字第16號確定裁定，聲請再審
，本院裁定如下：
    主  文
聲請駁回。
聲請再審訴訟費用由聲請人負擔。
    理  由
一、再審聲請意旨略以：本院96年度再抗字第16號確定裁定（下
    稱原確定裁定）理由項二所援引最高法院63年台再字第67號
    判例要旨，指涉之法律關係為民法第976條第9款婚姻解除之
    事由，與民事訴訟法第496條第1項第1款所稱「適用法規顯
    有錯誤」、第161條、第162條及民法第119條至第124條等規
    定無因果關係，原確定裁定竟曲解上開判例意旨，主張本院
    96年度抗字第612號裁定「無適用法規顯有錯誤之可言」，
    自屬消極的不適用法規顯然影響裁判者。又民事訴訟法第
    162條「…應扣除其在途期間…」之規定，屬強行規定，法
    院無判斷餘地，僅涉及法定期間計算問題，法院卻未說明其
    依職權認定事實為何？有何法律依據？自屬判決不備理由。
    實者，民事訴訟法第162條規定應扣除在途期間而非應扣減
    在途期間，而所謂扣除在途期間之計算方式，依本件為例，
    本件依民事訴訟法第487條規定法定不變期日為10日，按96
    年1月31日原法院95年度聲再字第23號裁定於96年2月10日送
    達，依民事訴訟法第161條準用民法第120條第2項規定始日
    不計入，其終日為96年2月20日，惟查96年2月17日至95年2
    月25日為民法第122條之其他休息日（新年假期），是其終
    日應以96年2月26日代之，又依民事訴訟法第162條規定應扣
    除其在途期間5日，是本件法定不變期日之終日應為96年3月
    3日，非原法院之計算方式；即先將法定不變期日10日扣減5
    日後再加在途期間5日，況「先扣減後扣除」之計算方式，
    未見原法院說明依據所在，自屬判決不適用法規。再觀一般
    公民營機關公文書、招標文件、訴願文件等日期計算均以寄
    件郵戳為憑，而本院96年抗字第612號卷內所示郵局寄件日
    即為96年2月26日，然原確定裁定卻認為應以法院收狀日期
    為準，未見其說明現行有效法律規定依據，即有應適用法規
    而不適用法規之違法，已符民事訴訟法第496條第1項第1款
    再審事由，為此聲請再審云云。
二、查聲請人於原法院94年度國字第21號國家賠償事件，受敗訴
    判決確定後，提起再審之訴，惟逾期未據繳納再審裁判費，
    經原法院以95年度國再字第1號裁定駁回其再審之訴，聲請
    人對該裁定聲請再審，亦經原法院以95年度聲再字第23號裁
    定再審聲請駁回，聲請人對之提起抗告，又因遲誤抗告期間
    ，為原法院裁定駁回抗告，聲請人不服向本院提出抗告，經
    本院96年抗字第612號裁定抗告駁回確定，聲請人又對之聲
    請再審，又經本院以96年度再抗字第16號裁定（即原確定裁
    定）駁回其再審聲請確定在案。
三、按最高法院63年台再字第67號判例要旨為：「關於民法第97
    6條第1項第9款，所謂「有其他重大事由」之認定及應如何
    解釋始公平合理，或為事實審法院認定事實之職權，或為法
    律審法院就該法律規定事項所表示之法律上之意見（通稱法
    律見解），無適用法規顯有錯誤之可言。」該判例旨在說明
    凡為事實審法院認定事實之職權，或為法律審法院就該法律
    規定事項所表示之法律上之意見，無適用法規顯有錯誤可言
    。原確定裁定援引該判例意旨，據以說明事實審法院認定事
    實為其職權，無民事訴訟法第496條第1項第1款適用法規顯
    有錯誤之可言，並無不當，聲請人謂前開判例係指涉民法第
    976條第9款法律關係，而指摘原確定曲解判決要旨，而有適
    用法規顯有錯誤情形，殊屬誤解。
四、次按提起抗告，應於裁定送達後十日之不變期間內為之。當
    事人不在法院所在地住居者，計算法定期間，應扣除其在途
    之期間。又期間之計算，依民法之規定。而於一定期日或期
    間內，應為意思表示或給付者，其期日或其期間之末日，為
    星期日、紀念日或其他休息日時，以其休息日之次日代之。
    民事訴訟法第487條本文、第162條第1項本文、第161條、民
    法第122條分別著有規定。是休息日在期間中而非期間之末
    日者，自不得予以扣除。最高法院著有30年抗字第287號判
    例可資參照。原確定裁定認台灣台北地方法院95年度聲再字
    第23號於96年1月31日裁定係於同年2月10日送達聲請人，扣
    除在途期間5日，因期間之末日即96年2月25日為星期日，故
    以其次日即96年2月26日代之，並無違誤。
五、又按提起抗告，除別有規定外，應向為裁定之原法院或原審
    判長所屬法院提出抗告狀為之。民事訴訟法第488條第1項定
    有明文。將抗告狀交付郵務局送交原法院者，須到達於原法
    院時，始得謂有抗告狀之提出（最高法院29年抗字第49號判
    例參照）。抗告已否逾期，應以是時為準，而與抗告狀交付
    郵務局之日無涉。原確定裁定以抗告狀到達法院之日期為抗
    告之提起日期，核符規定。聲請人認應以寄件郵戳為憑，亦
    屬誤會，其據此指摘原確定裁定適用法規顯有錯誤，自無可
    採。
六、綜上，原確定裁定並無聲請人所指適用法規顯有錯誤之情事
    。聲請人依民事訴訟法第496條第1項第1款聲請再審，為無
    理由，應予駁回。
七、據上論結，本件再審之聲請為無理由，依民事訴訟法第507
    條、第95條、第78條，裁定如主文。
中　　華　　民　　國　　96　　年　　10　　月　　29　　日
                    民事第一庭
                        審判長法　官  張耀彩
                              法　官  林金吾
                              法　官  盧彥如
正本係照原本作成。
不得抗告。
中　　華　　民　　國　　96　　年　　10　　月　　30　　日
                              書記官  鄭兆璋
